【裁判字號】    97,簡,794
【裁判日期】    980617
【裁判案由】    綜合所得稅
【裁判全文】
臺北高等行政法院判決
                                       97年度簡字第794號
原      告  甲○○
被      告  財政部臺灣省北區國稅局
代  表  人  陳文宗（局長）住同上
訴訟代理人  乙○○
上列當事人間因綜合所得稅事件，原告不服財政部中華民國97年
11月21日台財訴字第09700504870號（案號：第00000000 號）訴
願決定，提起行政訴訟。本院判決如下：
    主  文
原告之訴駁回。
訴訟費用由原告負擔。
    事  實
一、事實概要：
    緣原告民國（下同）94年度綜合所得稅結算申報，列報本人
    及配偶梁清富所有坐落臺北縣汐止市○○路○段337巷16弄33
    號房屋租賃所得合計新臺幣（下同）82,080元，被告機關初
    查以其約定之租金顯較當地一般租金為低，乃參照當地一般
    租金標準重行設算調增租賃所得123,120 元，核定租賃所得
    為205,200元，歸課原告94年度綜合所得總額1,710,076元，
    補徵應納稅額16,006元。原告不服，申請復查，未獲變更，
    提起訴願遭決定駁回，遂提起本件行政訴訟。
二、兩造聲明：
    (一)原告聲明求為判決：訴願決定及原處分均撤銷。
    (二)被告聲明求為判決：1.駁回原告之訴。
                        2.訴訟費用由原告負擔。
三、兩造之爭點：被告參照當地一般租金標準重行設算，調增租
    賃所得123,120元，補徵應納稅額16,006元，是否適法？
    (一)原告主張之理由：
      1.原告與嘉娜國際有限公司簽訂房屋租約1次5年（嘉娜國
        際有限公司為原告夫妻自營），曾想調漲租金以節省營
        所稅，經詢問稅捐處及會計師均回答合約已簽訂無法調
        整故作罷，只好繳交25%營所稅。
      2.汐止因象神颱風及納莉颱風的重創，所以根本沒人敢使
        用1樓。這是眾所皆知的事。
      3.92年、93年之個人所得稅，國稅局也曾向原告加增稅款
        ，但接受審查而撤銷。
      4.繳稅是國民義務，原告也都按時申報繳納，但無法接受
        繳交兩次稅金（營所稅及個人所得稅），且國稅局人員
        應幫忙政府增加稅收，而非加增比較少的個人所得稅，
        要原告另案去申請更正而退較多之營所稅，並主張營所
        稅與個人所得稅無關，原告無法理解同屬國稅局管理怎
        有如此之分。
    (二)被告主張之理由：
      1.按「財產出租，其約定之租金，顯較當地一般租金為低
        ，稽徵機關得參照當地一般租金調整計算租賃收入。」
        為行為時所得稅法第14條第1項第5類第5 款所明定。次
        按「綜合所得稅租賃所得設算核定案件，納稅義務人如
        有異議時，稽徵機關應實地調查鄰近房屋之租金作為核
        課之依據，即將設算租金與鄰近租金比較，高時改課，
        低時維持原核定。」為財政部賦稅署77年11月9 日台稅
        一發第770665851 號函所明釋。又「當事人主張事實須
        負舉證責任。倘其所提出之證據不足為主張事實之證明
        ，自不能認其主張之事實為真實。」行政法院36年度判
        字第16號著有判例。
      2.原告列報本人及配偶所有系爭房屋（持分各1/2 ）租賃
        所得各41,040元，合計82,080元，原查以其約定之租金
        顯較當地一般租金為低，設算調增123,120元，核定205
        ,200元，通報被告所屬臺北縣分局歸課原告綜合所得稅
        。
      3.查象神颱風侵台期間自89年10月30日至89年11月2 日止
        、納莉颱風侵台期間自90年9月8日至90年9 月18日止（
        詳答辯卷第65頁至第70頁），此2 個颱風確實對汐止市
        造成相當嚴重的淹水災情，惟嗣員山子分洪工程之進行
        及竣工啟用後（93年），從汐止房地產回溫的現象來看
        ，顯然員山子分洪及基隆河整治，已經收到成效（答辯
        卷第71頁至第73頁）。次查系爭房屋94年度有嘉娜公司
        及森堤國際有限公司（負責人均為原告配偶梁清富）設
        籍營業，該屋1樓及2樓營業面積各為42.86 坪，有公務
        電話紀錄、營業面積查詢資料、該等公司開立之租賃所
        得扣繳暨免扣繳憑單及租賃契約可稽（答辯卷第6 頁、
        第10頁至第12頁、第17頁、第20頁至第25頁），原告雖
        主張1 樓未出租，惟未提示具體文件供核，其主張核不
        足採，又原告列報系爭租金與鄰近租金比較顯屬偏低，
        有鄰近租金資料可稽（答辯卷第9 頁），依首揭規定，
        原核定並無不合，請予維持。
      4.綜上論述：原處分及所為復查、訴願決定並無違誤，請
        准如答辯之聲明判決。
    理  由
一、本件被告機關參照當地一般租金標準重行設算，調增原告租
    賃所得123,120 元，核定補徵應納稅額16,006元，合計爭訟
    數額在20萬元以下（司法院曾依行政訴訟法第219 條第2 項
    之規定，將行政訴訟法第229 條第1 項之簡易案件金額提高
    為20萬元，並自93年1 月1 日起施行），係屬行政訴訟法第
    229 條第1 項規定之涉訟事件，應依簡易訴訟程序進行之，
    先予明。
二、按「個人之綜合所得總額，以其全年下列各類所得合併計算
    之：第一類：……第五類：租賃所得及權利金所得：……五
    、財產出租，其約定之租金，顯較當地一般租金為低，稽徵
    機關得參照當地一般租金調整計算租賃收入。」及「本法第
    14條第1項第5類第5 款所稱當地一般租金，由財政部各地區
    國稅局訂定，送財政部備查。」為行為時所得稅法第14條第
    1項第5類第5款及同法施行細則第16條第3項所明定。又「綜
    合所得稅租賃所得設算核定案件，納稅義務人如有異議時，
    稽徵機關應實地調查鄰近房屋之租金作為核課之依據，即將
    設算租金與鄰近租金比較，高時改課，低時維持原核定。」
    經財政部賦稅署77年11月9日台稅一發第770665851號函釋在
    案。又「94年度財產租賃必要損耗及費用標準：1 、固定資
    產：必要損耗及費用減除43% 。」亦經財政部95年2 月6 日
    台財稅字第09504510600 號函核定在案。
三、本件原告94年度綜合所得稅結算申報，列報本人及配偶所有
    系爭房屋（持分各1/2）租賃所得各41,040元，合計82,080
    元，原處分機關初查以其約定之租金顯較當地一般租金為低
    ，乃參照當地一般租金標準重行設算調增租賃所得123,120
    元，核定租賃所得為205,200 元，歸課原告94年度綜合所得
    總額1,710,076元，補徵應納稅額16,006 元。原告不服，主
    張系爭房屋1 樓因會淹水，一直無法出租出去，被告機關派
    員勘查時，房屋1樓正好粉刷完成，故將原租用2樓之貨物移
    至1 樓暫放，原處分機關誤認1 、2 樓都在使用云云，申請
    復查，未獲變更，提起訴願遭決定駁回各情，有94年度非自
    住房屋使用及租賃情形核定表、94年度鄰近房屋使用及租賃
    情形調查表、房屋租賃契約書、營業人暨扣繳單位統一編號
    查詢、94年度綜合所得稅各類所得更正通知書、綜合所得稅
    結算申報書、綜合所得稅核定通知書、綜合所得稅核定稅額
    繳款書、復查及訴願申請書、復查及訴願決定書等附原處分
    卷及訴願卷內可稽。
四、原告循序起訴意旨略以：原告與嘉娜國際有限公司簽訂房屋
    租約1 次5 年（嘉娜國際有限公司為原告夫妻自營），曾想
    調漲租金以節省營所稅，經詢問稅捐處及會計師均回答合約
    已簽訂無法調整故作罷，只好繳交25% 營所稅；又汐止因象
    神颱風及納莉颱風的重創，所以根本沒人敢使用1 樓，這是
    眾所皆知之事；況92年、93年之個人所得稅，國稅局也曾向
    原告加增稅款，但接受審查而撤銷，原告均按時申報繳納，
    但無法接受繳交兩次稅金（營所稅及個人所得稅），且國稅
    局人員應幫忙政府增加稅收，而非加增比較少的個人所得稅
    ，要原告另案去申請更正而退較多之營所稅，並主張營所稅
    與個人所得稅無關，原告無法理解同屬國稅局管理怎有如此
    之分；為此請判決如訴之聲明云云。
五、本件兩造之爭點為被告參照當地一般租金標準重行設算，調
    增租賃所得123,120 元，補徵應納稅額16,006元，是否適法
    ？經查：
（一）原告雖主張系爭一樓因會淹水致無法順利出租云云；惟系
      爭房屋94年度有嘉娜國際有限公司及森堤國際有限公司（
      負責人均為原告配偶梁清富）設籍營業，該屋1樓及2樓營
      業面積各為42.86 坪，有公務電話紀錄、營業面積查詢資
      料、該等公司開立之租賃所得扣繳暨免扣繳憑單及租賃契
      約等附原處分卷內（參原處分卷第6 頁、第10頁至第12頁
      、第17頁、第20頁至第25頁）可稽。且原告於97年5 月8
      日所提申訴書（見原處分卷第34頁）亦自承嘉娜國際有限
      公司確有承租系爭臺北縣汐止市○○路○ 段337 巷16弄33
      號一樓之事實；是原告訴訟中空言主張系爭房屋一樓並未
      出租使用，尚難採據。
（二）財產出租，其約定之租金，顯較當地一般租金為低，稽徵
      機關得參照當地一般租金調整計算租賃收入，為上揭行為
      時所得稅法第14條第1 項第5 類第5 款所明定。次查象神
      颱風侵台期間自89年10月30日至89年11月2 日止、納莉颱
      風侵台期間自90年9 月8 日至90年9 月18日止（詳原處分
      卷第65頁至第70頁），此2 個颱風確實對汐止市造成相當
      嚴重的淹水災情，惟嗣員山子分洪工程之進行及竣工啟用
      後（93年），從汐止房地產回溫的現象來看，顯然員山子
      分洪及基隆河整治，已經收到成效（參原處分卷第71頁至
      第73頁）。又原告列報系爭租金與鄰近租金比較顯屬偏低
      ，有鄰近房屋使用及租賃情形調查表可稽（參原處分卷第
      9 頁），依首揭規定，被告機關以原告列報系爭租金與鄰
      近租金比較顯屬偏低，乃參照當地一般租金調整計算調增
      租賃所得123,120 元，核定租賃所得為205,200 元，揆諸
      首揭規定，並無不合。
（三）至原告主張個人綜合所得稅既調增租賃所得，應退回營利
      事業所得稅乙節；查營利事業單位欲更正租金支出金額，
      係屬營利事業所得稅範疇，營利事業單位得另案向所屬稽
      徵機關申請更正，原告主張事項與本件無涉，併予指明。
六、綜上所述，原告起訴論旨，容非可採；被告機關以原告列報
    系爭租金與鄰近租金比較顯屬偏低，乃參照當地一般租金調
    整計算調增租賃所得123,120 元，核定租賃所得為205,200
    元，並無違誤，復查及訴願決定遞予維持，亦無不合；原告
    訴請撤銷，為無理由，應予駁回。又本件係適用簡易訴訟程
    序，爰不經言詞辯論逕為判決。
七、據上論結，本件原告之訴為無理由，爰依行政訴訟法第233
    條第1 項、第98條第1 項前段，判決如主文。
中    華    民    國    98    年    6     月    17    日
              台北高等行政法院第六庭
                              法  官  許瑞助
上為正本係照原本作成。
本件以訴訟事件所涉及之法律見解具有原則性者為限，始得於本
判決送達後20日內向本院提出上訴狀並表明上訴理由，如已於本
判決宣示後送達前提起上訴者，應於判決送達後20日內補具上訴
理由（均按他造人數附繕本），且經最高行政法院許可後方得上
訴。
中    華    民    國    98    年    6     月    17    日
                              書記官  吳芳靜


司法院資訊處製作；財團法人民間司法改革基金會備份。
